臺灣桃園地方法院刑事判決 
111年度審易字第1222號
公  訴  人  臺灣桃園地方檢察署檢察官
被      告  李彥穎




                    （另案於法務部○○○○○○○○○○○執行中）
上列被告因違反毒品危害防制條例案件，經檢察官提起公訴（11
1年度偵字第2697號），本院判決如下：
    主      文
本件公訴不受理。
扣案之大麻煙油壹支沒收銷燬之。
    理      由
一、公訴意旨略以：被告李彥穎明知大麻係毒品危害防制條例第
    2條第2項第2款所列之第二級毒品，不得無故持有，竟基於
    持有第二級毒品之犯意，於民國110年8月29日20時10分為警
    查獲前某不詳時間，在不詳地點，以不詳方式取得。嗣於11
    0年8月29日20時10分許，在桃園市平鎮區中興路平鎮段233
    號前為警查獲，並扣得大麻煙油1支。因認被告李彥穎涉犯
    毒品危害防制條例第11條第2項之持有第二級毒品罪嫌等語
    。
二、按①按起訴之程序違背規定者，應諭知不受理之判決，並得
    不經言詞辯論為之，刑事訴訟法第303條第1款、第307條分
    別定有明文。②毒品危害防制條例第20條第1項規定，犯第10
    條之罪者，檢察官應聲請法院裁定，令被告入勒戒處所觀察
    、勒戒，其期間不得逾2月。而持有毒品之低度行為，應為
    施用毒品之高度行為所吸收，二者乃實質上一罪；初次施用
    毒品者，檢察官應依上開條例第20條第1項之規定，先聲請
    法院裁定入勒戒處所觀察勒戒，自不得逕行起訴，則被施用
    毒品所吸收之持有毒品，亦不得再行起訴（最高法院98年度
    台非字第302號判決意旨參照）。③依保安處分執行法第4條
    之1第1項第3款、第2項所規定：「宣告多數保安處分者，依
    左列各款執行之：三、因同一原因，宣告多數禁戒，期間相
    同者，執行其一；期間不同者，僅就其中最長期間者執行之
    ；其因不同原因宣告者，同時執行之；如不能同時執行時，
    分別執行之。保安處分開始執行後，未執行完畢前，又受同
    一保安處分之宣告者，仍僅就原執行之保安處分繼續執行之
    。但後宣告保安處分之法院檢察官認以執行後宣告之保安處
    分為適當者，得聲請該法院裁定，就後宣告之保安處分執行
    之。」，可知觀察、勒戒保安處分之程序僅有1個，行為人
    倘因多次施用毒品犯行，法院僅需裁定1個保安處分，縱經
    法院多次裁定送觀察、勒戒，亦僅執行其一，是行為人於經
    裁定送觀察、勒戒執行完畢前，無論其施用毒品級別如何，
    亦不問有多少次施用毒品犯行，均為該次保安處分程序之效
    力所及，而不另論罪。而揆諸毒品危害防制條例第20條第1
    項僅規定檢察官對於「犯毒品危害防制條例第10條者」，應
    聲請法院裁定令入勒戒處所觀察、勒戒，並未區分所施用之
    毒品之等級、種類，所以遭查獲之被告即便查獲前施用一、
    二級等各式多種毒品，也不會因此需分受多次之觀察勒戒處
    分，此蓋著眼於施用毒品者之觀察勒戒治療，與刑事追訴採
    一罪一罰之概念並不相同，從前開法條之立法目的以觀，該
    觀察勒戒裁定及不起訴處分之效力均應及於被告預備供施用
    之其他毒品之持有部分始屬合理，否則一方面為使初犯施用
    一、二級毒品犯行之被告藉由觀察勒戒、不起訴處分等程序
    使其得以進行比刑事追訴更有效率之觀察勒戒程序，另一方
    面卻就預備施用而尚未及施用之其他毒品再進行追訴處罰，
    就初次施用毒品者同時以不同規範目的之處理程序為二種相
    反歧異之處理，當非立法之本意（臺灣高等法院臺南分院10
    8年上易字第292號判決意旨可資參照）。
三、經查：
  ㈠警方於前揭時、地，查扣之大麻煙油1支，為被告所有乙節，
    業經被告於本院準備程序時坦認不諱，且確檢出第二級毒品
    大麻成分等情，有臺北榮民總醫院毒品成分鑑定書1份存卷
    可憑（見毒偵字第6850號卷第135頁），此部份事實堪予認
    定。
  ㈡然被告曾因屢次施用甲基安非他命乙事，經本院以110年度毒
    聲字第2090號裁定送觀察、勒戒後，因認無繼續施用毒品之
    傾向，於111年4月8日執行完畢釋放出所，並經臺灣桃園地
    方檢察署檢察官以110年度毒偵字第7838號、第6850號、第9
    031號、第9032號為不起訴處分確定，有前開不起訴處分書
    及臺灣高等法院被告前案紀錄表各1份在卷可稽。
  ㈢雖被告尿液檢驗結果呈大麻代謝物陰性反應（見毒偵字第685
    0號卷第119頁），惟被告於本院準備程序時供稱：伊在被警
    察查獲（即110年8月29日）前的2、3天有施用該電子菸等語
    ，再者，因上開扣案之大麻煙油僅為1支，亦無其他證據證
    明是被告用以販賣或轉讓，故其前揭供稱並非無稽，基於罪
    證有疑，利於被告之解釋原則，應認扣案之大麻煙油係被告
    預備施用或施用後所剩餘者。
四、揆諸上開最高法院及臺灣高等法院臺南分院108年上易字第2
    92號判決意旨，可知被告前揭持有大麻煙油之行為，應為上
    述觀察勒戒之裁定效力所及，不得逕行起訴，然檢察官卻逕
    對被告持有第二級毒品部分提起公訴，違背起訴之程序規定
    ，自應為不受理之判決。
五、末按沒收，除有特別規定者外，於裁判時併宣告之；違禁物
    或專科沒收之物得單獨宣告沒收，刑法第40條第1項、第2項
    分別定有明文。又查獲之第一、二級毒品，不問屬於犯罪行
    為人與否，均沒收銷燬之，毒品危害防制條例第18條第1項
    前段亦定有明文。查：本案查扣之大麻煙油1支，經送驗結
    果檢出第二級毒品大麻成分，此有臺北榮民總醫院毒品成分
    鑑定書1份在卷可參（見毒偵字第6850號卷第135頁），屬違
    禁物，依毒品危害防制條例第18條第1項前段規定，宣告沒
    收銷燬之。又因以現今所採行之鑑驗方式，瓶罐仍會殘留微
    量毒品而無法將之完全析離，應概認屬毒品之部分，一併予
    以沒收銷燬。至於送驗耗損部分之毒品因已滅失，爰不另宣
    告沒收銷燬。
據上論斷，應依刑事訴訟法第303 條第1 款、第307 條，判決如
主文。
中    華    民    國   111    年    7    月     28    日
                        刑事審查庭  法  官  李佳穎
以上正本證明與原本無異。
如不服本判決應於收受判決後20日內向本院提出上訴書狀，並應
敘述具體理由。其未敘述上訴理由者，應於上訴期間屆滿後20日
內向本院補提理由書(均須按他造當事人之人數附繕本)「切勿逕
送上級法院」。
                                    書記官  蔡萱穎
中    華    民    國   111    年    7     月    28    日